【裁判字號】    97,交抗,1521
【裁判日期】    971229
【裁判案由】    違反道路交通管理處罰條例
【裁判全文】
臺灣高等法院交通事件裁定            97年度交抗字第1521號
抗  告  人
即受處分人  甲○○
上列抗告人因違反道路交通管理處罰條例案件，不服台灣板橋地
方法院，中華民國九十七年九月二日所為裁定（九十七年度交聲
字第一五六○號），提起抗告，本院裁定如下：
    主  文
抗告駁回。
    理  由
一、抗告意旨略以：「(一)調查庭上該員警證稱：『抗告人（即受
    處分人甲○○）是紅燈數秒後才騎車從巡邏員警的右後方繞
    過巡邏員警前面後，紅燈左轉豫溪街。』、『很確定受處分
    人違規，而且，當時違規的機車只有這一台。』…對於該員
    警有違常理的證詞無法接受並提出質疑，認為『究竟當時員
    警是否真的在該路口等候紅燈，而受處分人從兩輛警車的右
    後方繞過前面後，紅燈左轉豫溪街。』為此次抗告重點，因
    而提出抗告；(二)…受處分人堅持是在綠燈左轉，且違規路口
    並無看見任何巡邏員警，因此質疑員警如何能在該路口停止
    線、斑馬線劃誌不當的情況下判定違規，然在調查庭上該員
    警卻出人意表證稱：『受處分人是紅燈數秒後才騎車從巡邏
    員警的右後方繞過兩輛警車前面後，再紅燈左轉。』然該路
    口為雙線道並非寬闊，若當時路口已有兩台巡邏警車紅燈等
    候，受處分人行經時怎麼可能完全沒看見？若是沒看見，又
    何以如員警所稱繞過並闖紅燈左轉，此與常理不合，與事實
    不符…；(三)受處分人當時騎機車靠車道左側前於綠燈時越過
    停止線，已減速停車準備左轉，並專注於對向車道一台行進
    速度忽快忽忽慢之汽車，前方視野良好，所以非常確定受處
    分人是第一輛車，前方並無任何汽機車…；(四)受處分人當時
    是要左轉進去巷子，照一般常理判斷，要左轉時車輛定會盡
    量靠車道左邊後再行左轉，怎會如該員警所說『受處分人是
    從該員警及其同事的右後方繞過前面後再左轉』…在先前異
    議狀陳述中也特別強調，當時騎乘的機車為四行程五十ＣＣ
    車輪八年的老車，平均時速僅三十左右，轉彎時更會煞車，
    實在無法進行飆速挑釁的行為；(五)…受處分人要左轉的同時
    ，對向車道有一行進速度忽快忽慢，要走又要停的車子，而
    受處分人是等待該車輛經過後才左轉，當時該員警也表示有
    看見該車輛突兀之行徑，並表示有另外員警去處理，然而在
    原審調查庭上又證稱：『很確定受處分人違規，而且，當時
    違規的機車只有這一台』，對於該汽車違規部分卻是隻字未
    提…如此不合理的情形，法官卻沒有任何質疑；(六)…地方法
    院法官僅依照員警之身分即直接採信其證詞，並不考慮其證
    詞之真實性、可靠性及合理性，這讓受處分人無法接受；(七)
    該員警執法之爭議並不只受處分人這一樁…本人發現該員警
    在民國九十六年二月四日也是因為開闖紅燈罰單爭議被具名
    投訴…投書內容如附件，內容亦是關於闖紅燈認定之爭議…
    ，足見該員警執法爭議性頗大，證詞的可靠性實在令人質疑
    …」等語。
二、按道路交通標誌、標線、號誌設置規則第二百零六條第五款
    第一目規定：車輛面對圓形紅燈之行車管制號誌，表示禁止
    通行，不得超越停止線或進入路口；而汽機車駕駛人，行經
    有燈光號誌管制之交岔路口闖紅燈者，處新台幣（下同）一
    千八百元以上五千四百元以下罰鍰，並記違規點數三點，道
    路交通管理處罰條例第五十三條第一項、第六十三條第一項
    第三款亦分別定有明文。
三、經查：
  (一)受處分人於九十七年四月十四日二十三時十六分許，騎乘車
    牌號碼ＤＳＯ－三八五號輕型機車，沿台北縣永和市○○路
    行至竹林路與豫溪街口，通過岔路口左轉豫溪街，為台北縣
    政府警察局永和分局中正橋派出所警員自後追攔，並填製舉
    發違反道路交通管理事件通知單，舉發「紅燈違規左轉」之
    交通違規行為，受處分人於舉發通知單記應到案日期（九十
    七年四月二十九日）前－九十七年四月十五日，以電子郵件
    提出申訴，經原舉發單位調查結果，仍認受處分人有前揭違
    規行為，原處分機關－交通部公路總局台北區監理所板橋監
    理站於九十七年五月二十六日以板監裁字第四一－Ｃ000
    00000裁決書，依道路交通管理處罰條例第五十三條第
    一項、第六十三條第一項第三款（裁決書漏載「第一項第三
    款」）規定，裁處受處分人罰鍰一千八百元，並記違規點數
    三點。受處分人於收受該裁決書後於期限內聲明異議等情，
    有台北縣政府警察局北縣警交字第Ｃ0000000號舉發
    通知單、台北縣警察局永和分局九十七年四月十八日北縣警
    永裁字第○九七○○一二六三八號函、交通部公路總局台北
    區監理所板橋監理站板監裁字第四一－Ｃ0000000裁
    決書、聲明異議狀（原審卷第十頁、第十二頁、第十三頁、
    第三頁至第七頁）在卷可稽。
  (二)警員之舉發交通違規，是道路交通管理處罰條例所規定之職
    權行使，其行使有立法機關之授權。因交通違規行為，本多
    係在瞬間發生，通常多委由當場執行取締違規公務員之認識
    與判斷，並必須為立即之取締作為，此為達成維持交通秩序
    目的所必要，且依道路交通管理處罰條例之規定，此種立即
    性之舉發違規，多依警員之認知、判斷已足，並無必須另有
    其他積極佐證：如其他目擊證人或必須拍攝照片等，始構成
    處分要件之規定。此係因執行職務之公務員，通常多具有一
    定之考選資格與專業訓練，其執法之對象又係不特定之大眾
    ，故其立場經立法機關推定，應具有客觀、中正與公平之特
    質，而無故意偏頗之虞，是此種逕由公務員所為之事實認定
    ，除非有其他積極證據，足資認定公務員於執行職務時，有
    故意或過失侵害人民權利之情形，或處分本身有重大明顯之
    瑕疵而應予撤銷者外，否則本於行政目的達成之必要與公權
    力之尊重、公信力之維持，司法機關通常亦多予尊重，以秉
    持行政、司法相互合作、制衡之原理，共同維護國家機能之
    正常運行。
  (三)雖然受處分人否認有上揭交通違規行為，並以「我沒有紅燈
    左轉，我當時從竹林路左轉豫溪街路口時是綠燈。」（原審
    卷第三十六頁）、「…從永和市○○路左轉進入豫溪街，行
    經該路口時，交通號誌燈是綠燈…然而對向車道一輛汽車行
    進速度忽快忽慢，要走又要停，所以才在路中間等待該車過
    去之後左轉…」（聲明異議狀，原審卷第十六頁）、「我那
    時是綠燈，我有看到…員警說他在前面的紅綠燈停車，如果
    有兩台巡邏車我沒有看到就太誇張了…」（九十七年八月四
    日原審調查訊問筆錄，原審卷第三十八頁）、「…本人堅持
    是在綠燈左轉，且違規路口並無看見任何巡邏員警，因此質
    疑員警如何能在該路口停止線、斑馬線劃誌不當的情況下判
    定違規…」（抗告狀，本院卷第五頁）等語置辯。
  (四)然而，受處分人於九十七年四月十四日二十三時十六分許，
    騎乘車牌號碼ＤＳＯ－三八五號輕型機車，沿台北縣永和市
    ○○路行至竹林路與豫溪街口，於所行進之竹林路之號誌為
    紅燈，仍前駛通過停止線，並左轉豫溪街，為當時和同事分
    騎巡邏機車值勤，遇竹林路之號誌紅燈，而將巡邏機車暫停
    在竹林路與豫溪街路口之竹林路機車停等區之台北縣政府警
    察局永和分局中正橋派出所警員許慶舜，發動機車自後將受
    處分人追攔下，並填單舉發之事實，已據證人許慶舜於九十
    七年八月四日原審調查時證述：「…當時我跟同事騎乘巡邏
    車從永和市○○路直行經過豫溪街遇到紅燈，我們停紅燈過
    了幾秒之後，異議人（受處分人）從我的右後方繞過我前面
    後，紅燈左轉豫溪街，我就追上去攔停下來，然後開單舉發
    …異議人一違規，我們就直接騎車追上去，再把他攔下來，
    我很確定是異議人違規，而且，當時違規的機車只有這一台
    …我跟異議人說他紅燈左轉是一個違規的行為，我們已經在
    那個地方等紅燈已經等了幾秒了，那時候，異議人說沒有注
    意到。」（原審卷第三十七頁）等情綦詳。本院審酌證人許
    慶舜乃為原處分機關認定受處分人有前開違規行為之原證人
    ，係偶然因執行勤務而舉發本案，與受處分人並無宿怨，當
    無甘冒觸犯偽證罪責，蓄意構詞誣陷之理，本件卷存證據資
    料內並無任何積極證據足以證明證人上開證詞係屬虛偽，亦
    無足以令人顯信證人之證述為不可採之品性證據或前科證據
    存在，自不得僅以證人係本件開單告發受處分人之員警而全
    盤抹煞其在訴訟上所具有之原證人資格；因此其於原審調查
    時經具結後，以言詞供述本件訴訟上之待證事實（即受處分
    人有前開違規事實），已足擔保其真實性及憑信性。而且，
    證人許慶舜本身即為永和分局中正橋派出所員警，執行公路
    交通違規稽查工作屬其重要職務之一，就駕駛人交通違規行
    為之認定必有相當的教育訓練，應可排除疏失誤判之可能性
    ；且依證人許慶舜所述，當時其巡邏機車係停在路口白色停
    止線後方之機車停等區○○○路行進方向之號誌係紅燈，而
    受處分人之機車，係由其同向右側後方駛至，經過其機車，
    直接越過白色停止線，向左騎往豫溪街（原審卷第三十七頁
    ），由當時證人許慶舜騎駛所機車暫停之位置，與受處分人
    騎機車通過時，二車之距離即為貼近，證人許慶舜自可清楚
    看見受處分人騎機車紅燈左轉之違規行為至明。從而，由證
    人許慶舜上開證詞已得有受處分人確有上開交通違規定行為
    之心證，受處分人上開所辯，顯係卸責之詞，其確有紅燈左
    轉之違規行為，堪以認定。
  (五)至本件違規路段於設置停止線及行人穿越道等標線之初，勢
    必經過台北縣政府交通局等權責機關邀集相關單位會勘，考
    量該區域車輛行駛動線、行車需求及安全等因素，乃路權管
    理機關本於其專業知識及素養，所為維護道路交通安全與順
    暢，經會勘後所為之決定，其本有依法裁量之餘地，原則上
    洵非法院權責所得加以干涉、審究，縱真如受處分人所言，
    停止線與行人穿越道設置過近，距離稍遠即難判斷駕駛人有
    無越線，惟受處分人之本件行為，既係證人於甚近距離內發
    現之違規事實已見前述，自無錯認可能，受處分人陳稱該路
    段停止線及行人穿越道之間距離劃設是否不當之意見，對前
    開認定自不生何等影響。
四、原審法院認受處分人有騎乘ＤＳＯ－三八五號輕型機車，於
    上開時、地行經有燈光號誌管制之交岔路口闖紅燈左轉之違
    規行為，受處分人於舉發通知單上所載之應到案日期前，向
    原處分機關提出申訴，原處分機關依道路交通管理處罰條例
    第五十三條第一項、第六十三條第一項第三款及違反道路交
    通管理事件統一裁罰基準表之規定，裁處受處分人一千八百
    元，並記違規點數三點，自屬有據，核無違法或不當之處，
    因而駁回受處分人之異議聲明。經核原裁定認事用法並無不
    合，受處分人抗告意旨仍執前詞，否認違規，指摘原裁定不
    當為無理由，應予駁回。
據上論結，應依道路交通案件處理辦法第二十六條，刑事訴訟法
第四百十二條，裁定如主文。
中    華    民    國    97    年    12    月    29    日
                  刑事第十三庭 審判長法  官  曾德水
                                     法  官  趙文卿
                                     法  官  林婷立
以上正本證明與原本無異。
不得再抗告。
                                     書記官  王增華
中    華    民    國    97    年    12    月    30    日


司法院資訊處製作；財團法人民間司法改革基金會備份。
